# 关于信托公司假入股真借款的问题请教陈版

提问人：lbwl 时间：2012-07-24 15:58:46
我看《计学撮要》有一个问题是信托公司以入股的名义借款，我有 2 个问题想请教下陈版，一个是关于利息的问题，在书里的例子里是说入股相关合同里写明了这笔款项是用于子公司的某个项目，如果符合资本化条件可以资本化，但是这个股权维持费是母公司给的，那么母公司做账时怎么做，直接进开发成本吧，那个项目是子公司的不是母公司的，如果母公司做成借 其他应收-子公司 贷 银行存款 子公司做成 借 开发成本 贷 其他应付-母公司，因为发票抬头是开给母公司的，这又涉及子公司是否能税前扣除问题。第 2 个问题，在我几年后收购股权时假设当初合同定的是安原价收回，如果母公司是国有企业，就涉及到国资委评估相关问题，那么在收购时信托公司部分股权的评估值肯定小于借款金额，这个实际中如果处理

回答人：chenyiwei
回复 lbwl 的帖子
1 、这笔支出本来就不存在在子公司扣除的问题，因为是母公司支出的。在税务上，母公司支出相应的利息后，这部分利息事实上构成了回购的长期股权投资的计税基础的一部分，需到以后处置投资时方可税前扣除。会计上，在母公司个别报表中，也是计入回购的长期股权投资的成本。
2 、这是你在签约时就需要考虑到和沟通好的问题。这种条款在实务中很多见，对于涉及国资背景的公司，能够订立这样的条款，应该说明是没有法律障碍的。请实际操作过的网友说说如何实现，谢谢！

回答人：chenyiwei
回复 lbwl 的帖子
1 、是。
2 、无论“维持费”是否分期支付，只要融入的资金是在子公司使用，都属于母公司为子公司承担利息，母公司承担的利息应按权益性交易原则确认为对子公司的长期股权投资。如果信托融入的资金由母公司自身使用，则无论维持费是否按期支付，还是在回购时作为回购价款的一部分一次性支付，母公司都应当在信托期间按期计提并计入损益。所以关键在于维持费的支付方和受益方是否为同一人，而不是维持费的支付方式。 3 、目的是最终调整，使得信托公司的最终受益是固定的。因为有些案例允许信托公司在持股期间取得股利，并作为维持费的一部分，这样累计的维持费就可能是不固定的，通过这种公式的调整后，最终信托的收益总额还是固定的。

回答人：chenyiwei
回复 lbwl 的帖子
1 、是所有的行权费，因为金融负债的初始计量应按其公允价值，即其未来所有相关现金流量（包括还本付息）的折现值。
2 、折现率在一般情况下是合同利率。但如果涉及某些特殊条款安排，如另外支付服务费、较大的初始手续费等，将导致折现率不同于合同利率。其实你可以理解为折现率就是使得未来现金流量的折现值等于合同开始时收到款项净额（扣除初始直接费用）的折现率。 3 、具体分录的处理要看该负债是在个别报表层面还是合并报表层面体现出来而定。但一般的思路与借入借款没有本质区别，在其确认为负债的相应报表层面上，相当于借记银行存款，借记“长期应付款——利息调整”，贷记“长期应付款——本金”。

提问人：lbwl 时间：2012-07-25 00:00:55
回复 chenyiwei 的帖子
陈版，还请您指教，因为我后期不是还要花同等于信托公司入股的金额回购股权吗，到那时我母公司各别报表上才应该做一笔借 长投 贷 银行存款，如果像您所说的母公司在付利息时就进入长投，好像不太对啊，还是我理解的有问题

回答人：chenyiwei
由于母公司仅起到融资功能，项目开发在子公司，因此母公司支付的回购利息实质上是在为子公司承担利息，所以按照权益性交易原则计入对子公司的长期股权投资。

提问人：lbwl 时间：2012-07-25 21:02:20
回复 chenyiwei 的帖子
陈版我公司的实际情况是这样，那笔信托入股的资金虽然合同上写的是用于那个接受投资公司的项目单可能我公司底下的所有子公司都会用，我可不可以在母公司单户里进入财务费用或其他业务成本，在合并报表里根据各个子公司的实际用途，如果各子公司用于各自项目就资本化，如果不是就费用化

回答人：chenyiwei
这种情况是否会构成对信托合同的违反？排除法律风险后，可以如你所述的处理，相当于母公司起到了转贷的作用。

提问人：zengfengxia 时间：2012-07-26 15:58:45
回复 chenyiwei 的帖子
陈版，母公司作为权益性交易增加对子公司投资，子公司是不是要做相应的会计处理，确认借款费用的同时增加资本公积？

回答人：chenyiwei
需要。参阅《计学撮要》P331～ 338 。

提问人：lbwl 时间：2012-10-08 21:11:00
回复 chenyiwei 的帖子
陈版现在我公司的实际情况是在开始时就一次性的支付了部分行权费，剩余的按季支付，假设我承诺 2 年后收回信托公司的股份，那么我这开始一次性支付的部分行权费如果记账，我觉得应该按 2 年收益期分摊，那么我支付时在合并报表是进预付呢还是长期待摊费用，还是别的处理

回答人：chenyiwei
在信托关系开始时，合并报表层面应就这些行权费的折现值确认负债，存续期间按实际利率法计提利息。陆续支付的行权费应作为负债的偿还，减少负债的帐面价值。

提问人：lbwl 时间：2012-11-18 09:38:52
回复 chenyiwei 的帖子
这种情况其实跟借款差不多，哪为什么一般的借款在开始时不像这种把全部利息按折现值折现呢，不都是实际支付利息才处理吗，是有什么特除的考虑吗，请陈版指教

回答人：chenyiwei
一般的借款，因为手续费等交易费用较少，利率又基本等于市场利率，所以折现值与本金金额基本相等。并不是说不折现，而是折现结果基本相当于本金。

提问人：lbwl 时间：2012-12-01 18:28:10
回复 chenyiwei 的帖子
即使按照单利方式计息，在核算中也可以按照实际利率法对其相关现金流量按照复利折现的，当然此时的折现值与面值可能存在差异。这是有个别的问题您给我的回复，我还是想向您请教下就是在实际工作中假设我从银行贷了笔款，没有大额的手续费，假设我知道了合同利率，我用合同利率算出来的利息加上本金按照合同利率折现以后能和取得的贷款相等吗，我总觉得不会等呢，因为我算的利息是用本金按单利算出来的，而折现又是按复利折现的，那么最后折现后的本金应该不等于取得贷款的金额啊，这个问题困扰好几天了也没想明白

回答人：chenyiwei
银行贷款都是需要定期支付利息的，这样无论是单利还是复利计息，最终现金流量总额都差异不大。只有当到期一次还本付息时，按单利计息的到期值折现到开始日不等于本金。

提问人：lbwl 时间：2012-12-01 21:20:36
回复 lbwl 的帖子
一般的贷款基本是每季度付一次，不都是本金*利率/4,下个季度还是这么算，好像这不会有复利的情况啊

回答人：chenyiwei
这种情况实际上相当于复利。

提问人：lbwl 时间：2012-12-01 23:55:45
回复 lbwl 的帖子
为什么呢，我觉得假设我有一季度利息没有支付给银行，银行把没支付的利息加上再算下季度利息才是复利啊，这种不都是用本金*利率吗，越来越糊涂了，麻烦陈版再给说明下

回答人：chenyiwei
建议在Excel中模拟一组借入后逐期按本金*票面利率支付利息，到期还本并支付最后一期利息的现金流量，按票面利率折现到借入日，你会发现折现值等于面值。

提问人：lbwl 时间：2012-12-02 09:29:21
我用数带了下，假设我找银行贷款 2 亿元，年利率5%，贷款 2 年，利息每年付一次，那么暗实际利率法算的现值为200,000,000 5% (1+5%)-1（负一次方）+（200,000,000+10,000,000）（ 1+5% ） -2 （负 2 次方） =10,000,0000 0.952+210,000,000.00*0.907=199,990,000,与 2 亿差了 1 万，基本等于面值，但是陈版您说的这种情况基本等于复利能麻烦您简要的说下嘛，要不我还是不知道原因

回答人：chenyiwei
这个问题相当于每年按照实际利率计提利息后，随即将利息支付出去，债权人相应获得了相应现金流（可将其运用到债权人的盈利性活动中），因而对于该利息部分不再要求额外的时间价值补偿。效果与复利相同。

提问人：lbwl 时间：2012-12-05 11:46:20
回复 chenyiwei 的帖子
我们这个事有些新的情况，就是在信托入股的资金里我公司还要给信托 100 万，实际上就是我给信托钱，信托再以入股的形式给我的子公司，信托没季度也给我利息，那您看我母公司单户报表里是不是可以进可供出售金融资产 ，合并报表里把这个可供出售金融资产和长期借款 抵消，因为从合并报表来看借款由部分是我们公司自己支付的

回答人：chenyiwei
可以这样理解。但建议关注你公司的信托投资是否属于次级收益权，而其他持有人为优先级收益权，两者的剩余风险和报酬承担情况有差异。

提问人：lbwl 时间：2012-12-05 20:12:27
回复 lbwl 的帖子
我公司确实是次级的，就是如果有风险我公司偿还次序在别的人之后，这种情况对我账务处理有何影响呢

回答人：chenyiwei
个别报表层面放可供出售也是可以接受的做法，但次级收益权一般不得转让，所以没有公允价值，多数可能性是按照成本计量。

提问人：homeli 时间：2013-02-05 18:41:29
回复 chenyiwei 的帖子
陈版，对信托借款，单户表中作为股东出资，在母公司合并报表中放在负债反映，现在借款到期后，母公司支付了本金和利息，母公司单户表将支付的款项作为投资处理，合并表我如何处理？
原先母公司原支付的利息，在合并表中时作为利息资本化，现在对于支付的利息部分我又如何处理？

回答人：chenyiwei
回复 homeli 的帖子
1 、合并报表层面，实际上是还本付息，所以应作为筹资活动的现金流量，计入“偿还借款支付的现金”或者“分配利润、股利和偿付利息支付的现金”中。
2 、同上，合并报表层面支付的利息计入“分配利润、股利和偿付利息支付的现金”中。

回答人：chenyiwei
回复 homeli 的帖子
在合并报表层面，该5.7亿元应体现为还本付息。也就是：当初信托入股该子公司时，母公司在个别报表层面就应当按照信托的入股金额（也就是借款本金）分别增加长期股权投资和长期应付款，在合并报表层面也体现出长期应付款的增加。存续期间逐期计提利息（母公司个别报表层面计入财务费用，合并报表层面如果符合条件则可以资本化）。到还本付息时，单户表层面不应再体现为投资成本的增加。你所说的这个问题可能是当初信托入股时没有在个别报表层面确认借款所致。但似乎不应该在合并报表层面，以前没有把该笔借款体现出来？

回答人：chenyiwei
回复 lbwl 的帖子
抱歉，刚才的回复有些问题。
子公司个别报表层面：因为子公司不承担回购义务，因此信托的投资对子公司个别报表层面而言属于权益，子公司不应确认利息支出。 母公司个别报表层面：因为该交易系以回购溢价方式体现，相当于信托为母公司垫付投资款，若干年后由母公司还本付息，因此在子公司接受信托入资子公司时，母公司应当按照信托入资金额，编制以下分录：借：长期股权投资——子公司，贷：长期应付款。信托存续期间按期计提利息：借：财务费用，贷：长期应付款——应计利息。履行回购义务时：借：长期应付款——本金、应计利息，贷：银行存款。 合并报表层面：基于经济实质分析，相当于集团向信托借款专项用于房地产开发，向信托融入的资金可以作为专门借款处理（但合并报表层面仍列报为长期应付款），资本化期间的利息可以资本化计入开发成本，其他利息费用化在合并报表层面体现为财务费用。

提问人：homeli 时间：2013-02-05 21:13:07
回复 chenyiwei 的帖子
陈老师我是说母公司购买了信托公司的股权，在合并报表如何处理？

回答人：chenyiwei
事实背景与之前的讨论完全不同了？请详细说明完整的事实背景。

提问人：homeli 时间：2013-02-06 23:14:49
回复 chenyiwei 的帖子
陈老师说的对，母公司在单户表没有增加长期股权投资和长期应付款，只是在单户表将支付给信托的借款利息先作为其他应收款，然后在合并表将子公司信托股本金调整到长期应付款，利息调整到存货的成本，
我不太清楚是： 当初信托入股该子公司时，母公司在个别报表层面就应当按照信托的入股金额（也就是借款本金）分别增加长期股权投资和长期应付款，为什么要在单户表中这样处理？

回答人：chenyiwei
为了反映母公司事实上已经承担的回购义务。从个别报表层面看，当信托对子公司注资时，母公司所承担的回购义务已经是一项现时义务，符合确认负债的条件。

提问人：lbwl 时间：2013-06-17 15:58:20
回复 chenyiwei 的帖子
2 、无论“维持费”是否分期支付，只要融入的资金是在子公司使用，都属于母公司为子公司承担利息，母公司承担的利息应按权益性交易原则确认为对子公司的长期股权投资。如果信托融入的资金由母公司自身使用，则无论维持费是否按期支付，还是在回购时作为回购价款的一部分一次性支付，母公司都应当在信托期间按期计提并计入损益。所以关键在于维持费的支付方和受益方是否为同一人，而不是维持费的支付方式。
陈版这个问题还得请教，上面的是上次您回复的内容，说母公司单体报表按照上面您说的处理，但是我最近又碰上了类似的业务，就是您上面说的母公司为子公司承担利息，这个我觉得属于合并层面，因为合并层面才作为贷款处理，在单户报表里子公司就是增资，母公司负担的是维持费，也不存在利息的说法啊。 还有我们最近的业务合同里是这么说的：增资款进入目标公司的验资账户之日（以下简称“增资日”）至该日起满 36 个月之日期间为“回购期”， 受让方应于回购期内向受让方支付全部股权回购价款，以完成对转让方持有的标的股权的回购。本协议项下股权回购价款的总金额等于股权回购价款本金人民币X万元（即转让方对目标公司的增资款金额）及股权回购溢价款之和。回购期内，受让方应支付的股权回购溢价款按日计算，按季度支付，支付日为每自然季度末月 20 日及回购期届满日，受让方应于该日或之前将已发生的股权回购溢价款支付给转让方。每日应计算的股权回购溢价款按如下公式确定：
每日应计股权回购溢价款=该日股权回购价款本金余额×12%/365 那么根据合同上说的我在每季度付的是股权溢价款，也就是以后收购款的一部分，那么在母公司单户报表上应该进为长投，我觉得这种情况子公司就不应该做处理了吧，因为这个是我和信托公司对于股权支付额的安排，跟子公司没关系，不知道对不对，还是按您上面说的算母公司提子公司支付利息，子公司还需确认资本公积。

回答人：chenyiwei
由于信托对子公司增资，因此所融入的资金是由子公司直接使用的，相当于母公司为子公司承担了利息。因此应按照我之前的回复，母公司承担利息增加长期股权投资成本；子公司计入资本公积。

提问人：lbwl 时间：2013-06-17 16:39:59
回复 chenyiwei 的帖子
关于母公司报表支付的实质性为利息的部分是不是要区分对待，如果合同上说的是股权维持费，那么母公司在单户表里进入费用，这时最后回购股权的价格也就是计入长期股权投资的就是当初信托入股的本金；如果合同说是股权溢价款，那么是不是要进入长期股权投资，这时最后回购股权的价格也就是计入长期股权投资的就是信托入股的本金加上这部分溢价款。不知道说的对吗，但是我这样就跟您说的母公司进入长投，子公司进入资本公积不一致了，请再给指点下，搞得有点乱

回答人：chenyiwei
基于实质重于形式的原则，应分析交易的经济实质，而不是看合同中约定的名义。无论是维持费还是回购溢价，其实质都是母公司为子公司承担的利息，应遵循一致的处理原则。

提问人：lbwl 时间：2013-06-17 23:03:19
回复 chenyiwei 的帖子
陈版我再跟您确定下，您看我说的对不对，对于子公司来说不确认财务费用和资本公积，只是在信托入股时增加注册资本。第二母公司支付的溢价款不确认为长期股权投资，而应确认为财务费用。第三您说的合并报表里应确认为长期应付款我还是不理解，合并报表里不是认为是一项借款而确认为长期借款吗

回答人：chenyiwei
由于没有采用向银行类金融机构借款的法律形式,所以仍然列报为长期应付款。这与经济实质的认定并不矛盾。

提问人：lbwl 时间：2013-06-18 00:26:45
回复 chenyiwei 的帖子
那我其他的跟您确认的那几点没有问题是吧

回答人：chenyiwei
能否把你想确认的几点再完整表述一下？谢谢！

提问人：lbwl 时间：2013-06-18 11:19:13
回复 chenyiwei 的帖子
对于子公司来说不确认财务费用和资本公积，只是在信托入股时增加注册资本。第二母公司支付的溢价款不确认为长期股权投资，而应确认为财务费用,就是这两点，是不是您最后的结论，因为我看您的思路也跟开始不一样了，再跟您确定下

回答人：chenyiwei
是。

提问人：lbwl 时间：2013-12-25 21:22:42
陈版关于这个问题还要向您请教，您说的“由于母公司仅起到融资功能，项目开发在子公司，因此母公司支付的回购利息实质上是在为子公司承担利息，所以按照权益性交易原则计入对子公司的长期股权投资” 这样处理的话子公司单户里需要借 开发成本（或财务费用） 贷 资本公积，虽然钱是子公司用于其开发的项目，但是由于法律上子公司是增加注册资本，并非取得借款，因此按理说也并不应该有利息的支出，如果做开发成本（或财务费用）的话是否合适，就是说在单户报表里是按照法律形式处理还是按实质处理，合并报表肯定是按照借款处理，但是单户呢。母公司单户是否可以按照为了维持子公司股权再几年后可以收回支付的股权维持费进费用更合适，请陈版指教

回答人：chenyiwei
是这样。我在 31 楼已经更正了。

提问人：呼叫帮助 时间：2014-06-18 21:02:55
1 、这笔支出本来就不存在在子公司扣除的问题，因为是母公司支出的。在税务上，母公司支出相应的利息后，这部分利息事实上构成了回购的长期股权投资的计税基础的一部分，需到以后处置投资时方可税前扣除。会计上，在母公司个别报表中，也是计入回购的长期股权投资的成本。 陈版在合并层次是否应作为贷款处理?

回答人：chenyiwei
合并报表层面作为借款融资，确认为负债。

提问人：行云独处 时间：2014-08-11 10:49:10
关键是信托公司不给提供发票，所以无论在母公司层面还是目标公司都无法计入成本费用，是不是可以把溢价计入长期股权投资成本中，把最后长期股权投资成本与实际享有目标公司股权的差额到转让时再计入投资收益，这么做可行不？

回答人：chenyiwei
税法上可以这样处理，但会计上不可以。

提问人：行云独处 时间：2014-08-12 17:31:22
请教会计上怎么处理，没有发票怎么办，难道挂其他应收款？假如信托 1000 万元入股，我公司每季度支付 25 万元，两年共支付溢价款 200 万元，这二百万元怎么处理？

回答人：chenyiwei
对接受信托出资作为金融负债，以摊余成本计量，根据实际利率法确认利息支出，计入各期损益（符合借款费用准则规定的资本化条件的，也可资本化计入相关资产价值）。

提问人：我爱新视野 时间：2016-02-03 21:52:08
本公司用 5 亿元入股A公司，占40%的股权比例，约定 5 年后本公司收回投资，投资回报是按8%的利率予以计算，按年计算按年支付。
我理解投资回报实际是利息，投资款实际上也就是借款。请问本公司如何处理？是否将 5 年的利息本部予以计算挂长期应收款还是只需要将本金放在长期应收款？

回答人：chenyiwei
由于实质是债权性投资，所以直接按约定收益率确认利息调整（应收利息）和投资收益即可。

提问人：我爱新视野 时间：2016-02-04 22:21:00
您的意思是，因实质是债权性投资，所以直接按约定收益率确认利息调整（应收利息）和投资收益即可。即每期确认利息收入时：
借：应收利息 贷：投资收益， 这样处理的话，我的同事认为挂长期应收款不合适，因为长期应收款是需要按期进行摊余价值摊销，所以不适用？他认为放在持有至到期投资或可供出售金融资产？请问放在哪个科目核算最好？

回答人：chenyiwei
长期应收款最恰当。目前的核算方法也是摊余成本法，与此类金融资产的后续计量原则并不矛盾。持有至到期投资必须有活跃市场，本案例中不是。

提问人：2009masq 时间：2016-02-05 20:55:17
刚看到这个贴子，也想咨询下老师， 1 、持有至到期投资和可供出售金融资产，我一直是这样理解，这个项目是投资类型，而长期应收款是债权性质，这样理解是否正确？ 2 、我一直是这样理解，按一定的内含报酬率计算利息调整，然后进行摊余，而借：应收利息 贷：投资收益 ，也这也是摊余成本法吗？如何理解摊余成本法？

回答人：chenyiwei
1 、持有至到期投资须有活跃市场，但长期应收款没有，所以只能作为贷款和应收款项。是否以“投资”的名义并不重要。 2 、摊余成本法并不一定要求有一个“利息调整”项目，账面价值和摊余成本相同的情况也完全可能。

提问人：276810366 时间：2016-11-08 10:23:17
请教陈版，如果信托入股， 3 年后由母公司平价回购，子公司每年支付固定利息，在子公司层面该信托资金需要认定为债权还是股权？

回答人：chenyiwei
子公司个别报表层面应将信托持股期间应支付的固定利息的折现值确认为负债，接受信托投资的资本金超出该负债初始确认金额的差额确认为权益。你可以搜索一下我发过的一个接受国开发基金“明股实债”投资会计处理的案例